【裁判字號】    97,交聲,436
【裁判日期】    980724
【裁判案由】    聲明異議
【裁判全文】
臺灣屏東地方法院交通事件裁定         97年度交聲字第436號
原處分機關  交通部公路總局高雄區監理所屏東監理站
異  議  人  甲○○
即受處分人
上列異議人因違反道路交通管理處罰條例案件，對於交通部公路
總局高雄區監理所屏東監理站於民國97年11月11日所為之裁決處
分（屏監違字第裁82-V00000000號）聲明異議，本院裁定如下：
    主  文
原處分關於吊扣異議人聯結車駕駛執照壹年之處分部分撤銷。
上開撤銷部分，甲○○不罰。
    理  由
一、原處分意旨略以：受處分人即異議人（下稱：異議人）甲○
    ○駕駛車牌號碼TL-8856 號自用小客車於民國（下同）97年
    10月8 日下午9 時31分，在屏東縣內埔鄉○○路段被警舉發
    「汽車駕駛人酒精濃度超過規定標準」違規，有屏警交字第
    V00000000 號違規單可參，異議人對此違規亦不爭執；而查
    ，目前監理機關核發之汽車駕駛執行，固有小型車、大貨車
    、大客車、聯結車等普通及職業駕駛執照等8 種，但依法祇
    核給駕駛人持有各車種最高類駕駛執照。本件異議人依道路
    交通安全規則第60條規定逕升考領聯結車職業駕駛執照，因
    此，異議人其飲酒後駕駛自用小客車行為符合道路交通管理
    處罰備例第35條第1 項之相關規定處罰時，除罰鍰外亦應吊
    扣其持有聯結車駕駛執照，亦無不當，本站爰依道路交通管
    理處罰條例第35條第1 項規定裁處罰鍰新台幣19,500元，並
    應裁處吊扣聯結車職業駕駛執照處分，1 年內不得考領駕駛
    執照，核無違誤。
二、異議意旨詳如聲明異議狀所載（如附件）。
三、經查：
(一)、本件異議人前於97年10月8 日晚上9 時31分，駕駛車牌號碼
    TL-8856 號自用小客車，行經屏東縣內埔鄉○○路段時，被
    警舉發「酒後駕車」違規，並經原處分機關裁處罰鍰49,500
    元、吊扣駕駛執照1 年及施以道安講習等情，業據異議人自
    承在卷，並有交通部公路總局屏東監理站違反道路交通管理
    事件裁決書1 份在卷可憑，異議人違反道路交通管理處罰條
    例第35條1 項第1 款之事實固堪認定。
(二)、惟按94年12月14日修正、95年3 月1 日施行前之道路交通管
    理處罰條例第68條固規定：「汽車駕駛人，因違反本條例及
    道路交通安全規則之規定，受吊扣或吊銷駕駛執照處分時，
    吊扣或吊銷其持有各級車類之駕駛執照」，惟修正後業已刪
    除「吊扣」之規定，改為「汽車駕駛人，因違反本條例及道
    路交通安全規則之規定，受吊銷駕駛執照處分時，吊銷其持
    有各級車類之駕駛執照」，其修正理由乃係舊法將違法或違
    規駕駛人所持有各級車類之駕駛執照一併吊扣，失之過酷，
    影響人民工作及生活甚鉅，故依修正後之該條規定，受吊扣
    駕駛執照處分時，僅能吊扣違規當時所駕車類之駕駛執照，
    不再吊扣其持有各級車類之駕駛執照，僅於受吊銷駕駛執照
    處分時，始吊銷其持有各級車類之駕駛執照。次按行政行為
    對人民課以一定之義務或負擔，或造成人民其他之不利益時
    ，其所採取之手段，與行政機關所追求之目的間，必須有合
    理之聯結關係存在，亦即不得違反「不當聯結禁止原則」，
    若欠缺此聯結關係，此項行政行為即非適法（最高行政法院
    90年度判字第1704號判決參照）。查本件異議人因飲酒後駕
    駛自用小客車，則應依本條例第35條第1 項第1 款之規定吊
    扣其所有自用小客車之駕駛執照，若將異議人自用小客車以
    外之較高等級之駕駛資格一併予以限制，則係不當聯結異議
    人駕駛自用小客車之違規行為與其聯結車職業駕駛資格，此
    種不當聯結即構成違法，而有撤銷之原因。
(三)、又道路交通安全規則第61條第1 項第1 款規定，汽車駕駛人
    取得高一級車類之駕駛資格者，應換發駕駛執照，並准其駕
    駛較低級車類之車輛，已領有聯結車駕駛執照者，得駕駛大
    客車、大貨車、代用大客車、大客貨兩用車、曳引車、小型
    車、輕型機器腳踏車。依上開規定，異議人因領有最高級之
    聯結車駕駛執照，且經換發為該駕駛執照後，其他低級車類
    即不再核發駕駛執照，而直接允許其得駕駛其他車類之車輛
    。查本件異議人酒後駕駛自用小客車，依法本應吊扣自用小
    客車駕駛執照，惟因異議人領有最高級之聯結車職業駕駛執
    照，致無較低級車類之小型車駕駛執照可供吊扣，固導致越
    級駕駛人違規酒駕時，受有無須吊扣駕駛執照之利益，然此
    關於駕駛執照管理所衍生之執行困難或法規漏洞，宜由修法
    解決，尚不得擴張解釋於駕駛人無較低級駕駛執照可供吊扣
    時，即率爾代以吊扣其所領有之較高級駕駛執照。況行政行
    為，採取之方法所造成之損害不得與欲達成目的之利益顯失
    均衡，行政程序法第7 條第3 款定有明文及行政罰法第18條
    意旨可參，原處分機關於本件異議人無自用小客車之駕照可
    供吊扣時，吊扣其聯結車職業駕駛執照以代之，雖可達成限
    制駕駛人繼續駕駛自用小客車類行駛之目的，惟亦同時造成
    限制駕駛人駕駛聯結車之結果，所造成之損害已與欲達成目
    的之利益顯失均衡。
(四)、再本件行為時之道路交通管理處罰條例第68條，既已將「吊
    扣」各級車類之規定予以刪除，原處分機關自不能逕行處分
    吊扣受處分人其他車種之駕駛執照。原處分機關因異議人無
    自用小客車駕駛執照而逕行吊扣其聯結車職業駕駛執照代之
    ，顯已逾越道路交通管理處罰條例第68條之規範意涵及範圍
    ，自難謂係適法之處分。
四、綜上，原處分機關未審酌新修正之法律規定，逕對異議人裁
    處吊扣聯結車職業駕駛執照1 年之處分，於法不合，異議人
    異議為有理由，應由本院將此部分處分撤銷，又因異議人並
    無自用小客車駕駛執照可供執行吊扣，就此部分並另為不罰
    之諭知。
五、據上論斷，依道路交通案件處理辦法第20條，裁定如主文。
中    華    民    國    98    年    7     月    24    日
                    交通法庭    法  官  朱盈吉
以上正本證明與原本無異。
如不服本裁定應於收受送達後5 日內向本院提出抗告書狀敘述抗
告之理由抗告於台灣高等法院高雄分院。
中    華    民    國    98    年    7     月    24    日
                                書記官  林祥玉


司法院資訊處製作；財團法人民間司法改革基金會備份。
